臺灣雲林地方法院刑事判決
111年度交易字第140號
公  訴  人  臺灣雲林地方檢察署檢察官
被      告  嚴功榮


上列被告因過失重傷害案件，經檢察官提起公訴（110年度偵字
第8021號），於準備程序進行中，被告就被訴事實為有罪之陳述
，本院裁定行簡式審判程序，判決如下：
    主      文
嚴功榮犯過失傷害致人重傷罪，處有期徒刑陸月，如易科罰金，
以新臺幣壹仟元折算壹日。　　
    事實及理由
壹、犯罪事實
一、嚴功榮於民國110年7月1日下午5時52分許，駕駛車牌號碼00
    -00號重型動力機械車，由雲林縣○○鄉○○0000號金璉成起重
    工程有限公司駛出欲穿越雲3-1線鄉道往西之車道左轉至往
    東之車道行駛時，本應注意前後左右有無車輛並應讓行進中
    之車輛優先通行，而依當時天候晴、日間自然光線、柏油路
    面乾燥、無缺陷、無障礙物、視距良好等情形，並無不能注
    意之情事，竟疏未注意貿然前行，致上開車輛前端吊臂侵入
    雲3-1線鄉道往西之車道，適有蔡綵庭騎乘車牌號碼000-000
    號普通重型機車沿雲3-1線鄉道由東往西前行，遂遭嚴功榮
    所駕駛上開重型動力機械車之前端吊臂掛鈎碰撞，蔡綵庭人
    車倒地，並受有創傷性蜘蛛膜下腔出血、硬腦膜下出血、腦
    室內出血及多重開放性顏面骨骨折等傷害，經送醫手術治療
    後，目前仍呈植物人狀態，已達身體、健康重大不治之重傷
    害。嗣嚴功榮於案發後停留現場，於有偵查權限之機關及公
    務員發覺其犯罪前，向前往現場處理之警員表明其為肇事人
    自首並願接受裁判。
二、案經蔡綵庭之夫吳培碩提出告訴及雲林縣警察局臺西分局報
    告臺灣雲林地方檢察署檢察官偵查起訴。　　
貳、程序部分
　　被告嚴功榮所犯之罪，係死刑、無期徒刑、最輕本刑為3年
    以上有期徒刑以外之罪，亦非高等法院管轄第一審案件，被
    告於準備程序就前揭被訴事實為有罪之陳述，經依法告知簡
    式審判程序之旨，並聽取當事人之意見後，本院認無不得或
    不宜依簡式審判程序進行之情形，爰依刑事訴訟法第273條
    之1第1項規定，裁定本案進行簡式審判程序，是本案之證據
    調查，依同法第273條之2規定，不受同法第159條第1項、第
    161條之2、第161條之3、第163條之1及第164條至第170條規
    定之限制。　　
參、認定犯罪事實所憑之證據及理由
一、上揭犯罪事實，業據被告於本院準備及審理程序時均坦承不
    諱（本院卷第59頁、第98頁、第106頁、第108頁），核與證
    人即告訴人吳培碩於警詢之證述、證人邱士宸於警詢及偵訊
    時之證述（偵卷第21至25頁、第27至29頁、第125至126頁）
    ，並有長庚醫療財團法人嘉義長庚紀念醫院診斷證明書（偵
    卷第35頁）、國立臺灣大學醫學院附設醫院診斷證明書（偵
    卷第37頁）、111年6月8日校附醫秘字第1110902535號函附
    受理院外機關鑑定/查詢案件回復意見表、病歷資料（本院
    卷第75至77頁、本院病歷資料卷㈠至卷㈤）、雲林縣警察局臺
    西分局道路交通事故現場圖、道路交通事故調查報告表㈠、㈡
    （偵卷第39至45頁）、嚴功榮之中華民國技術證（偵卷第61
    頁）、證照查詢汽車、機車駕駛人資料、車號查詢機車車籍
    資料（偵卷第55至57頁）、勞動部職業安全衛生署移動式起
    重機檢查結果證明（偵卷第63至65頁）、動力機械行駛公路
    臨時通行證（偵卷第67頁）、車輛詳細資料報表（偵卷第69
    頁）、健保WebIR-個人就醫紀錄查詢（本院卷第17至19頁）
    各1份、現場照片28張（偵卷第85至98頁）、監視器畫面截
    圖22張（偵卷第99至109頁）、金璉成工作單翻拍照片1張（
    偵卷第139頁）在卷可稽，堪認被告之自白與事實相符，應
    可採信。
二、行車前應注意之事項，依下列規定：七、起駛前應顯示方向燈，注意前後左右有無障礙或車輛行人，並應讓行進中之車輛行人優先通行，道路交通安全規則第89條第1項第7款定有明文。被告既為領有合格駕駛執照之人，有上開汽車駕駛人資料附卷可憑，是其駕駛前揭車輛上路時自應知悉並遵守上述規定，而依上開道路交通事故調查報告表㈠及現場照片所示，本案車禍事故發生時依當時天氣晴、日間自然光線、柏油路面乾燥、無缺陷及視距良好，並無不能注意之情事，詎其竟疏未注意及此，貿然穿越雲3-1線鄉道，適被害人蔡綵庭騎乘上開機車沿雲3-1線鄉道由東往西前行，遂遭被告所駕駛上開重型動力機械車之前端吊臂掛鈎碰撞，肇致本案車禍，被告就本案事故之發生自有過失。而本案經送交通部公路總局嘉義區監理所嘉雲區車輛行車事故鑑定會鑑定及送交通部公路總局車輛行車事故鑑定會覆議，均亦認：「一、嚴功榮駕駛重型動力機械車，由路旁起駛，未讓行進中之車輛先行，為肇事原因。二、蔡綵庭駕駛普通重型機車，無肇事因素」等情，有交通部公路總局嘉義區監理所111年5月12日嘉監鑑字第1110109222號函及所附鑑定意見書（本院卷第37至43頁）、交通部公路總局111年5月9日路覆字第1110058736號函及所附覆議意見書（本院卷第29至35頁）各1份存卷可考，益徵被告就本案事故之發生確有過失甚明。
三、按稱重傷者，謂下列傷害：一、毀敗或嚴重減損一目或二目
    之視能。二、毀敗或嚴重減損一耳或二耳之聽能。三、毀敗
    或嚴重減損語能、味能或嗅能。四、毀敗或嚴重減損一肢以
    上之機能。五、毀敗或嚴重減損生殖之機能。六、其他於身
    體或健康，有重大不治或難治之傷害，刑法第10條第4項定
    有明文。是所稱重傷害者，係指以毀敗或嚴重減損視能、聽
    能、語能、味能、嗅能或一肢以上之機能或生殖機能，或其
    他於身體或健康，有重大不治或難治之傷害而言。所謂其他
    於身體或健康有重大不治或難治之傷害，係指除去同項第1
    款至第5款之傷害，而於身體或健康傷害重大，且不能治療
    或難於治療者而言。查被害人因本案車禍發生，受有創傷性
    蜘蛛膜下腔出血、硬腦膜下出血、腦室內出血及多重開放性
    顏面骨骨折等傷害，經送醫手術治療後，目前仍呈植物人狀
    態，有上開診斷證明書2份在卷可憑，復經本院函詢臺大醫
    院被害人之傷勢復原情況、是否已達重大不治或難治之程度
    ，該院函覆：「蔡綵庭仍呈植物人狀態，未有好轉。依其病
    況，已達重大不治之程度」等情，此有國立臺灣大學醫學院
    附設醫院111年6月8日校附醫秘字第1110902535號函附受理
    院外機關鑑定/查詢案件回復意見表1份（本院卷第75至77頁
    ）附卷足憑，足認被害人因本案交通事故，受有上開傷害，
    已達重大不治之程度，確屬身體或健康重大不治之傷害，而
    屬刑法第10條第4項第6款所規定之重傷害無疑。又被告之過
    失行為與被害人因本案車禍所受重傷害之結果間，顯有相當
    因果關係，洵堪認定。
四、綜上所述，本案事證明確，被告犯行堪以認定，應予依法論
    科。　　
肆、論罪科刑
一、核被告所為，係犯刑法第284條後段之過失傷害致人重傷罪
    。
二、被告於肇事後，在事故現場向到場處理之員警表示為肇事人
    ，自首而接受裁判，此有雲林縣警察局臺西分局交通分隊道
    路交通事故肇事人自首情形紀錄表1紙（偵卷第53頁）附卷
    足憑，合於自首之要件，爰依刑法第62條前段規定減輕其刑
    。
三、爰審酌被告疏未注意遵守交通規則，致上開車輛前端吊臂侵
    入車道影響行車，因而撞擊被害人，致被害人受有上開重傷
    害，所為不該；惟念及被告坦承犯行，尚具悔意，且被告無
    刑事前科紀錄，有臺灣高等法院被告前案紀錄表1份附卷可
    參（本院卷第5頁），堪認其素行尚屬良好，並考量被告與
    告訴人因調解條件有所落差，而無法調解，然被告公司已於
    110年9月11日給付新臺幣100萬元予告訴人作為被害人因本
    案車禍所需必要開銷費用使用，有承諾書（偵卷第153頁）
    、麥寮鄉農會匯款申請書翻拍照片（偵卷第155頁）各1紙附
    卷可佐；暨被告自陳高中畢業之智識程度，於111年5月份因
    工作受傷後，目前療養中，無業，靠之前存款生活，未婚，
    無子女，現與父母、哥哥、姊姊同住（本院卷第109頁）之
    家庭生活經濟狀況，兼衡被告之過失程度、被害人所受傷勢
    情況暨檢察官、告訴人對量刑之意見等一切情狀，量處如主
    文所示之刑，並諭知易科罰金之折算標準。
伍、應適用之法律
一、刑事訴訟法第273條之1第1項、第299條第1項前段。
二、刑法第284條後段、第62條前段、第41條第1項前段。
三、刑法施行法第1條之1第1項。
本案經檢察官黃煥軒提起公訴，檢察官吳淑娟到庭執行職務。
中　　華　　民　　國　　111 　 年　　7　　月　　11　　日
                  刑事第五庭   法  官  簡伶潔
以上正本證明與原本無異。  
如不服本判決應於收受送達後20日內向本院提出上訴書狀，並應
敘述具體理由；其未敘述上訴理由者，應於上訴期間屆滿後20日
內向本院補提理由書（均須按他造當事人之人數附繕本）「切勿
逕送上級法院」。告訴人或被害人如對於本判決不服者，應具備
理由請求檢察官上訴，其上訴期間之計算係以檢察官收受判決正
本之日期為準。
                               書記官  曾千庭
中　　華　　民　　國　　111 　年　　7 　　月　　11　　日
附錄本案論罪科刑法條全文：
中華民國刑法第284條
因過失傷害人者，處1年以下有期徒刑、拘役或10萬元以下罰金
；致重傷者，處3年以下有期徒刑、拘役或30萬元以下罰金。